【裁判字號】    89,上,269
【裁判日期】    890705
【裁判案由】    清償借款
【裁判全文】
臺灣高等法院民事判決  八十九年度上字第二六九號
    上  訴  人  甲○○
    被上訴人    聯邦商業銀行股份有限公司
    法定代理人  黃春鐘
    訴訟代理人  蔣懷忠
右當事人間清償借款事件，上訴人對於中華民國八十八年十月二十七日臺灣臺北地方
法院八十八年度訴字第四０一九號第一審判決提起上訴，本院判決如左：
    主    文
上訴駁回。
第二審訴訟費用由上訴人負擔。
    事    實
甲、上訴人方面：
一、聲明：(一)原判決廢棄。(二)右廢棄部分駁回被上訴人在第一審之訴。
二、陳述：除與原判決記載相同者，茲引用之外，補稱：
(一)、上訴人於八十三年八月二十日任職擎碧建設股份有限公司（下稱擎碧公司）司機
    乙職，每月薪資僅新台幣 ( 下同)三萬餘元，扣除養家及安泰銀行之房貸，已無
    能力再去申請房貸，況衡諸一般常理，雇主豈會願意為任職未滿一年的員工作保
    ，顯見其係受擎碧公司詐欺，以為只是提供人頭作為銷售名單，才於借據上簽名
    ，惟上訴人並未蓋章，且簽名當時，借據為空白。
(二)、上訴人為陸軍官校畢業。
乙、被上訴人方面：
一、聲明：駁回上訴。
二、陳述：除與原判決記載相同者，茲引用之外，補稱略以：上訴人乃專科畢業，對
    於將個人資料及印鑑交付他人之後果應自知甚明，況其在未受脅迫下於借據上之
    「對保簽章」、「借款人簽章」等欄簽名蓋章，自不可能不瞭解其所簽章之文件
    為借據，且其身分為借款人，是上訴人自應就其所為之簽名負責。
    理    由
甲、程序部分：
一、本件被上訴人於原審起訴請求上訴人及黃劉春玉連帶清償債務，經判決後，僅上
    訴人一人提起上訴，且其所為抗辯係基於其個人之利益，則其上訴之效力自不及
    於黃劉春玉，先予敘明。
乙、實體部分：
一、被上訴人起訴主張：上訴人以原審共同被告黃劉春玉為連帶保證人，於民國八十
    四年四月十九日向被上訴人借用三百五十萬元，約定借款期間自八十四年四月十
    九日起至九十一年四月十九日止，利息按被上訴人基本放款利率加碼年息百分之
    一‧三七（當時年息九‧六二）計算，按月攤還本息，如未依約給付時，即喪失
    期限利益，債務視為全部到期，逾期清償在六個月以內者，按上開利率百分之十
    ，超過六個月者，超過部份按上開利率百分之二十計付違約金。詎上訴人繳納本
    息至八十七年八月十八日後，即未清償，尚欠本金三百零八萬九千七百三十八元
    ，迭經催繳無效，依兩造約定，系爭借款視為全部到期，爰先就其中本金一百五
    十萬元，及其利息、違約金部分為請求等事實。（被上訴人請求黃劉春玉給付部
    分，業經判決確定）
二、上訴人則以：伊當初係因黃劉春玉向其詐稱公司員工需提供人頭配合銷售，以利
    推案，才將個人資料及印鑑章交付擎碧公司，並於空白借據上簽名，詎黃劉春玉
    竟冒用伊之名義，向被上訴人借款；且被上訴人亦知伊僅為借款名義人，自不得
    向伊請求清償借款等語，資為抗辯。
三、查，被上訴人主張之前開事實，業據提出借據、上訴人臺北市內湖區戶政事務所
    印鑑證明為證，上訴人亦不否認借據上所蓋伊之印文及簽名為真正，自堪信為真
    實。上訴人雖以：伊係受黃劉春玉詐欺，被冒名向被上訴人借款，不知伊所簽名
    之文件為借據云云為辯；惟按民法上所謂詐欺，須有欲使相對人陷於錯誤，故意
    示以不實之事，令其因錯誤而為意思表示之行為，始足當之，（最高法院十七年
    上字第三七一號、五十六年台上字第三三八０號等判例）又按當事人主張其意思
    表示係因被詐欺或脅迫而為之者，應就上訴人詐欺或被脅迫之事實，負舉證責任
    ，（最高法院二十一年上字第二０一二號判例參照），是上訴人就伊係遭黃劉春
    玉詐欺之事實，應負舉證責任。茲上訴人就此事實及為被上訴人所知悉乙情，不
    但無法舉證以實其說，況本件借據文義明確，以上訴人為陸軍官校畢業之學歷，
    當有相當程度之學識瞭解伊於「借據」上「對保簽章」、「借款人簽章」等欄簽
    名之意義，衡情顯不至於陷於錯誤，上訴人上開抗辯，殊難採信。又關於借貸金
    額、利息、期限等重要內容，依常態理應於借據上明確記載後，始由借款人簽名
    ，上訴人就伊簽名時，本件借據為空白之變態事實，亦未舉證證明，自亦不足為
    取。
四、綜上所述，上訴人所辯各節均無可採，被上訴人依消費借貸契約請求上訴人給付
    一百五十萬元，及自民國八十七年八月十九日起至清償日止，按年息百分之九．
    六二計算之利息，並自民國八十七年九月二十日起至清償日止，在六個月以內者
    ，按上開利率百分之十，超過六個月者超過部分按上開利率百分之二十計付違約
    金，即屬有據。原審判命上訴人如數給付，於法並無不合。上訴意旨猶執前詞，
    指摘原判決不當，求予廢棄改判，非有理由，應予駁回。
五、本件事證明確，上訴人聲請訊問證人劉耀明、陳淑翠，其待證事實並不影響本院
    前開判斷之結果，自無訊問之必要。
六、據上論結，本件上訴為無理由，依民事訴訟法第四百四十九條第一項、第七十八
    條，判決如主文。
中      華      民      國    八十九    年      七      月      五      日
                                民事第三庭
                                    審判長法  官  張  宗  權
                                          法  官  陳  永  昌
                                          法  官  吳  秀  美
右正本係照原本作成。
如不服本判決，應於收受送達後二十日內向本院提出上訴書狀，其未表明上訴理由者
，應於提出上訴後二十日內向本院補提理由書狀（均須按他造當事人之人數附繕本）
上訴時應提出委任律師或具有律師資格之人之委任狀；委任有律師資格者，另應附具
律師及格證書及釋明委任人與受任人有民事訴訟法第四百六十六條之一第一項但書或
第二項（詳附註）所定關係之釋明文書影本。
中      華      民      國    八十九    年      七      月      七      日
                                          書記官  常  淑  慧
附註：
民事訴訟法第四百六十六條之一（第一項、第二項）：
對於第二審判決上訴，上訴人應委任律師為訴訟代理人。但上訴人或其法定代理人具
有律師資格者，不在此限。
上訴人之配偶、三親等內之血親、二親等內之姻親，或上訴人為法人、中央或地方機
關時，其所屬專任人員具有律師資格並經法院認為適當者，亦得為第三審訴訟代理人
。


司法院資訊處製作；財團法人民間司法改革基金會備份。
